---
title: "Ejercicio_1_CD_R_PUCP"
author: "Josué Tapia"
date: "28/10/2021"
output: html_document
---

```{r setup, include=FALSE}
knitr::opts_chunk$set(echo = TRUE)
```


## Análisis descriptivo del avance del COVID-19 en la región Huancavelica

```{r}
rm(list=ls())
```

```{r}
#memory.limit(size=2500)
```

```{r}
setwd("C:/Users/User/Desktop/PUCP-DIPLOMA-CD-2021/R_CCSS/ejercicio1-CD-PUCP")
```

```{r}
library(rio)# importar las bases de datos
library(dplyr) # usar el pipe 
library(tidyverse) # usar el pipe
library(lubridate) # dar formato a las fechas
library(knitr) # dar formato a las tablas en html con la función kable
library(rmarkdown)  # usar un diseño de html
```

```{r}

library(rio)
#contagios=import("positivos_covid-14.csv")
#fallecidos=import("fallecidos_covid-14.csv")
```

```{r}
library(rio)
#vacunados=import("vacunas_covid.csv")
```


##3.1 se crean las bases por la región asignada (HUANCAVELICA) para tener objetos

```{r}
library(dplyr)

#fallecidosHVCA=filter(fallecidos,DEPARTAMENTO=="HUANCAVELICA")
#contagiosHVCA=filter(contagios,DEPARTAMENTO=="HUANCAVELICA")
#vacunadosHVCA=filter(vacunados,DEPARTAMENTO=="HUANCAVELICA")
#rm(fallecidos)
#rm(contagios)
#rm(vacunados)
```

```{r}
#export(fallecidosHVCA,"fallecidosHVCA.xlsx")
#export(contagiosHVCA,"contagiosHVCA.xlsx")

```

```{r}
#export(vacunadosHVCA,"vacunadosHVCA.xlsx")
```


```{r}
fallecidosHVCA=import("fallecidosHVCA.xlsx")
contagiosHVCA=import("contagiosHVCA.xlsx")
```

```{r}
vacunadosHVCA=import("vacunadosHVCA.xlsx")
```

##haremos uso del paquete lubridate ya instalado que permite trabajar y dar formato a fechas, con la recomendación de la profesora

```{r}
library(lubridate)
fallecidosHVCA$FECHA_FALLECIMIENTO=as.character(fallecidosHVCA$FECHA_FALLECIMIENTO)
fallecidosHVCA$fecha=as.Date(fallecidosHVCA$FECHA_FALLECIMIENTO,"%Y%m%d")
fallecidosHVCA$año=year(fallecidosHVCA$fecha) # puedo extraer el año
fallecidosHVCA$mes=month(fallecidosHVCA$fecha) # puedo extraer el mes
fallecidosHVCA$añomes<- as.factor(format(fallecidosHVCA$fecha,'%Y-%m')) # puedo extraer el año y el mes


contagiosHVCA$FECHA_RESULTADO=as.character(contagiosHVCA$FECHA_RESULTADO)
contagiosHVCA$fecha=as.Date(contagiosHVCA$FECHA_RESULTADO,"%Y%m%d")
contagiosHVCA$año=year(contagiosHVCA$fecha) # puedo extraer el año
contagiosHVCA$mes=month(contagiosHVCA$fecha) # puedo extraer el mes
contagiosHVCA$añomes<- as.factor(format(contagiosHVCA$fecha,'%Y-%m')) # puedo extraer el año y el mes

vacunadosHVCA$FECHA_VACUNACION=as.character(vacunadosHVCA$FECHA_VACUNACION)
vacunadosHVCA$fecha=as.Date(vacunadosHVCA$FECHA_VACUNACION,"%Y%m%d")
vacunadosHVCA$año=year(vacunadosHVCA$fecha) # puedo extraer el año
vacunadosHVCA$mes=month(vacunadosHVCA$fecha) # puedo extraer el mes
vacunadosHVCA$añomes<- as.factor(format(vacunadosHVCA$fecha,'%Y-%m')) # puedo extraer el año y el mes
```


```{r}
#Fallecidos por mes en Huancavelica
tabla_mes_fallecidos=fallecidosHVCA%>%
  group_by(añomes)%>%
  summarise(Numero_fallecidos = n())
```

```{r}
#Positivos por mes en Huancavelica
tabla_mes_contagios=contagiosHVCA%>%
  group_by(añomes)%>%
  summarise(Numero_contagios = n())
tabla_mes_contagios=na.omit(tabla_mes_contagios)
```

```{r}
#Vacunados por mes en Huancavelica

tabla_mes_vacunacion_dosis=vacunadosHVCA%>%
  group_by(añomes)%>%
  summarise(Numero_dosis_aplicadas = n())
  
vacunadosHVCA_2 <- vacunadosHVCA %>% group_by(UUID) %>% filter (! duplicated(UUID))
tabla_mes_vacunacion_personas=vacunadosHVCA_2%>%
  group_by(añomes)%>%
  summarise(Numero_persona_vacunadas = n())
```

#juntando los 3 cuadros
```{r}
tabla3.1A=full_join(tabla_mes_fallecidos,tabla_mes_contagios,by="añomes")
tabla3.1B=full_join(tabla_mes_vacunacion_dosis,tabla_mes_vacunacion_personas,by="añomes")
tabla3.1=full_join(tabla3.1A,tabla3.1B,by="añomes")
kable(tabla3.1)
```

##3.2 calcular la tasa de contagio por mes, la tasa de fallecidos y la tasa de vacunación corresponde a considerar según INEI el valor de población proyectada 2021 para HVCA es 358400 habitantes y se multiplica por 100 mil habitantes

```{r}
tabla3.1$poblacion=358.4*1000

##Tasa de fallecidos mensual
tabla3.1$Tasa_fallecidos=(tabla3.1$Numero_fallecidos/tabla3.1$poblacion)*100000
##Tasa de contagio mensual
tabla3.1$Tasa_contagios=(tabla3.1$Numero_contagios/tabla3.1$poblacion)*100000
##Tasa de dosis aplicadas
tabla3.1$Tasa_dosis_aplicadas=(tabla3.1$Numero_dosis_aplicadas/tabla3.1$poblacion)*100000
##Tasa de vacunación mensual
tabla3.1$Tasa_personas_vacunadas=(tabla3.1$Numero_persona_vacunadas/tabla3.1$poblacion)*100000
kable(tabla3.1)

```

##3.3 una tabla que muestre letalidad por mes

```{r}
##tasa de letalidad por mes es igual a cantidad de fallecidos/cantidad de contagios

tabla3.1$P_Letalidad=(tabla3.1$Numero_fallecidos/tabla3.1$Numero_contagios)*100
kable(tabla3.1%>%select(añomes,P_Letalidad))

```
##3.4 una tabla que muestre cantidad de contagios, fallecidos y vacunados por provincia

```{r}
tabla_provincia_fallecidos=fallecidosHVCA%>%
  group_by(PROVINCIA)%>%
  summarise(Numero_fallecidos = n())


tabla_provincia_contagios=contagiosHVCA%>%
  group_by(PROVINCIA)%>%
  summarise(Numero_contagios = n())
tabla_provincia_contagios=na.omit(tabla_provincia_contagios)


tabla_provincia_vacunacion_dosis=vacunadosHVCA%>%
  group_by(PROVINCIA)%>%
  summarise(Numero_dosis_aplicadas = n())


tabla_provincia_vacunacion_personas=vacunadosHVCA_2%>%
  group_by(PROVINCIA)%>%
  summarise(Numero_persona_vacunadas = n())

library(tidyverse)
tabla3.4=list(tabla_provincia_fallecidos, tabla_provincia_contagios, tabla_provincia_vacunacion_dosis, tabla_provincia_vacunacion_personas) %>% reduce(full_join, by = "PROVINCIA")
kable(tabla3.4)

```

##3.5 reportar cantidad de contagios, fallecidos y vacunados por distrito

```{r}

tabla_distritos_fallecidos_5top=fallecidosHVCA%>%
  group_by(DISTRITO)%>%
  summarise(Numero_fallecidos = n())%>%
  top_n(n = 5)

## Selecting by Numero_fallecidos

tabla_distritos_fallecidos_5top

tabla_distritos_fallecidos_5menos=fallecidosHVCA%>%
  group_by(DISTRITO)%>%
  summarise(Numero_fallecidos = n())%>%
    arrange (Numero_fallecidos)%>%
  tail(n = 5)
kable(tabla_distritos_fallecidos_5menos)

tabla_distritos_contagios_5top=contagiosHVCA%>%
  group_by(DISTRITO)%>%
  summarise(Numero_contagios = n())%>%
  top_n(n = 5)
## Selecting by Numero_contagios
kable(tabla_distritos_contagios_5top)

tabla_distritos_contagios_5menos=contagiosHVCA%>%
  group_by(DISTRITO)%>%
  summarise(Numero_contagios = n())%>%
  arrange (Numero_contagios)%>%
  tail(n = 5)
kable(tabla_distritos_contagios_5menos)


```

#3.7 Tabla resumen cantidad de contagios, fallecimiento y vacunados por grupos de edad

```{r,eval=FALSE}
fallecidosHVCA=fallecidosHVCA %>% mutate(GEDAD = case_when(EDAD_DECLARADA>=0 & EDAD_DECLARADA <=18   ~ "Menores18", EDAD_DECLARADA>18 & EDAD_DECLARADA <=29   ~ "Jovenes",EDAD_DECLARADA>29 & EDAD_DECLARADA <=60   ~ "Adultos",EDAD_DECLARADA > 60 ~ "Adultosmayores", TRUE ~ "Low"))

tabla_GEDAD_fallecidos=fallecidosHVCA%>%
  group_by(GEDAD)%>%
  summarise(Numero_fallecidos = n())%>%
  arrange (Numero_fallecidos)%>%
  tail(n = 5)


contagiosHVCA=contagiosHVCA %>% mutate(GEDAD = case_when(EDAD>=0 & EDAD <=18   ~ "Menores18", EDAD>18 & EDAD <=29   ~ "Jovenes",EDAD>29 & EDAD <=60   ~ "Adultos",EDAD > 60 ~ "Adultosmayores"))
tabla_GEDAD_contagios=contagiosHVCA%>%
  group_by(GEDAD)%>%
  summarise(Numero_fallecidos = n())
tabla_GEDAD_contagios

vacunadosHVCA=vacunadosHVCA %>% mutate(GEDAD = case_when(EDAD>=0 & EDAD <=18   ~ "Menores18", EDAD>18 & EDAD <=29   ~ "Jovenes",EDAD>29 & EDAD <=60   ~ "Adultos",EDAD > 60 ~ "Adultosmayores"))
tabla_GEDAD_dosis=vacunadosHVCA%>%
  group_by(GEDAD)%>%
  summarise(Numero_dosis_vacunados = n())
library(tidyverse)
library(knitr)
tabla3.5=list(tabla_GEDAD_fallecidos, tabla_GEDAD_contagios, tabla_GEDAD_dosis) %>% reduce(full_join, by = "GEDAD")
kable(tabla3.5)

```

#3.8 ¿COVID-19 Ha afectado más a mujeres o hombres?
```{r}


#Para calcular porcentajes puede utilizar el comando table

tabla3.7.1=prop.table(table(contagiosHVCA$SEXO))*100
kable(tabla3.7.1)
tabla3.7.1

tabla3.7.2=prop.table(table(fallecidosHVCA$SEXO))*100
kable(tabla3.7.2)
tabla3.7.2

#Más sobre tablas en https://fhernanb.github.io/Manual-de-R/tablas.html

```

#3.10 tabla que muestre grupo de riesgo según dosis aplicadas y el sexo

```{r}

tabla_dosis_aplicadas=vacunadosHVCA%>%
  group_by(GRUPO_RIESGO,DOSIS,SEXO)%>%
  summarise(Numero_dosis_aplicadas = n())
## `summarise()` has grouped output by 'GRUPO_RIESGO', 'DOSIS'. You can override using the `.groups` argument.
kable(tabla_dosis_aplicadas)

```

#4 resumen, por favor, considerar la formulación del código, puesto que al unir las bases de datos me sale error de que no puede unir la asignación de un vector de tamaño 40 Mb; sin embargo, continué programando, esperando no muestre dicho error.

Considerando, la evaluación a los datos evaluados del departamento de Huancavelica se puede advertir que el impacto sobre la cantidad total de fallecidos ascendió a un total de 0.57%, con una positividad relativamente baja en comparación del total nacional y que el proceso de vacunación respecto al volumen de población estimada para 2021 es de alrededor del 50% dela población.