---
title: "Trabajo_Final_R"
author: "Josué Tapia"
date: "14/11/2021"
output: rmdformats::readthedown
---

```{r, echo=FALSE, warning=FALSE, message=FALSE}
```

```{r}
rm(list=ls())
```

```{r}
#memory.limit(size=2500)
```

```{r}
setwd("C:/Users/User/Desktop/PUCP-DIPLOMA-CD-2021/R_CCSS/trabajo_individual/01. BD I CENPAR-2012")
```

```{r}
library(rio)# importar las bases de datos
library(dplyr) # usar el pipe 
library(tidyverse) # usar el pipe
library(lubridate) # dar formato a las fechas
library(knitr) # dar formato a las tablas en html con la función kable
library(rmarkdown)  # usar un diseño de html
```

###Abrir las librerias
```{r}
library(ggplot2)
library(dplyr)
```

# Trabajo Individual
## 1. El nivel de educación de los pescadores artesanales es una limitante para su desarrollo
## 1.1 De conocerse el nivel educativo de los pescadores es posible recomendar políticas para su crecimiento

## 2. La base de datos a utilizar es la relacionada al primer censo nacional de la pesca artesanal del ámbito marítimo de 2012

```{r}
library(rio)
data_PA=import("01.Pescador Artesanal.sav")
#names(data_PA)
```

## 3. Tablas resúmenes o indicadores

```{r}
#Tabla por departamentos
library(dplyr)
tabla_PA_depa=data_PA%>%
  group_by(NOM_DD)%>%
  summarise(Numero_PA_depa = n())

```

```{r}
#Tabla por departamentos
tabla_PA_depa=data_PA%>%
  group_by(NOM_DD, NOM_PP, NOM_DESMB)%>%
  summarise(Numero_PA_depa = n())%>%
  arrange (Numero_PA_depa)%>%
   top_n(n = 5)
kable(tabla_distritos_fallecidos_5menos)

```


```{r}
#Tabla por provincias
tabla_PA_prov=data_PA%>%
  group_by(NOM_PP)%>%
  summarise(Numero_PA_prov = n())
```


```{r}
#Tabla por departamentos
tabla_PA_depa=data_PA%>%
  group_by(NOM_DD)%>%
  summarise(Numero_PA_depa = n())

tabla_provincia_contagios=contagiosHVCA%>%
  group_by(PROVINCIA)%>%
  summarise(Numero_contagios = n())
tabla_provincia_contagios=na.omit(tabla_provincia_contagios)


tabla_provincia_vacunacion_dosis=vacunadosHVCA%>%
  group_by(PROVINCIA)%>%
  summarise(Numero_dosis_aplicadas = n())


tabla_provincia_vacunacion_personas=vacunadosHVCA_2%>%
  group_by(PROVINCIA)%>%
  summarise(Numero_persona_vacunadas = n())

library(tidyverse)
tabla3.4=list(tabla_provincia_fallecidos, tabla_provincia_contagios, tabla_provincia_vacunacion_dosis, tabla_provincia_vacunacion_personas) %>% reduce(full_join, by = "PROVINCIA")
kable(tabla3.4)

```



## 4. 5 gráficos con ggplot2




## 5. Análisis descriptivo según la pregunta de investigación





## 6. Fuente de Datos
### https://webinei.inei.gob.pe/anda_inei/index.php/catalog/223









