---
title: "PC_1"
author: "Josué Tapia"
date: "14/11/2021"
output: rmdformats::readthedown
---

```{r, echo=FALSE, warning=FALSE, message=FALSE}
```

```{r}
rm(list=ls())
```

```{r}
#memory.limit(size=2500)
```

```{r}
#setwd("C:/Users/User/Desktop/PUCP-DIPLOMA-CD-2021/R_CCSS/trabajo_individual/01. BD I CENPAR-2012")
data<-read.csv("https://raw.githubusercontent.com/ChristianChiroqueR/Diplomado-2021---R-Intermedio/main/Sesion%205%20-%20PCA%20y%20EFA/vacunados_apurimac.csv", header = T)
View(data)
```

```{r}
library(rio)# importar las bases de datos
library(dplyr) # usar el pipe 
library(tidyverse) # usar el pipe
library(lubridate) # dar formato a las fechas
library(knitr) # dar formato a las tablas en html con la función kable
library(rmarkdown)  # usar un diseño de html
```

###Abrir las librerias
```{r}
library(ggplot2)
library(dplyr)
```

# Práctica Califica 1
# a) Abra la data y describa brevemente (tipo de variables, número de casos, etc.)
# b) Cree una nueva variable (de nombre “fecha”) haciendo uso de la variable “FECHA_VACUNACION”. Puede utilizar la función ymd () del paquete “lubridate”
```{r}
data$FECHA_VACUNACION=as.character(data$FECHA_VACUNACION)
data$fecha=as.Date(data$FECHA_VACUNACION,"%Y%m%d")
data$año=year(data$fecha) 
data$mes=month(data$fecha) 
data$añomes<- as.factor(format(data$fecha,'%Y-%m'))
```

# c) Haciendo uso de tidyverse cree una nueva data que agregue los datos según fecha para saber el total de vacunados por día. (1pt) ¿Qué día se realizó la mayor cantidad de vacunas en Apurímac?

```{r}
data1=data%>%
  group_by(fecha)%>%
  summarise(añomes = n())
```
# d) Presentar los siguientes gráficos
# a. Gráfico de línea de evolución diaria de total de vacunados. Presente la suma acumulada en el eje y (función cumsum()).

```{r}
data1$cum_añomes <- cumsum(data1$añomes)
ggplot(data1, aes(x=fecha, y=cum_añomes)) +
  geom_line() + labs(x='Fecha', y='Evolución diaria vacunados')

_______

#Tabla Top 5 por departamentos, provincia y desembarcadero
tabla_PA_desem_top5=data_PA%>%
  group_by(NOM_DD, NOM_PP, NOM_DESMB)%>%
  summarise(Numero_PA_DESMB = n())%>%
  top_n(n = 5)
kable(tabla_PA_desem_top5)

```
# b. Gráfico de pie/barras según el FABRICANTE del total de vacunas.
```{r}
data2=data%>%
  group_by(FABRICANTE)%>%
  summarise(añomes = n())
pie(data2$añomes, labels = FABRICANTE, main="Tipo de vacunas")
View(data2)
data2=data2 %>% mutate(Percentage = añomes/sum(añomes)*100)
data2 = data2 %>%
  arrange(desc(FABRICANTE)) %>%
  mutate(lab.ypos = cumsum(Percentage) - 0.5*Percentage)
data2$Percentage=round(data2$Percentage, digits = 2)
mycols <- c("#0073C2FF", "#EFC000FF", "#868686FF", "#CD534CFF")
ggplot(data2, aes(x = "", y = Percentage, fill = FABRICANTE)) +
  geom_bar(width = 1, stat = "identity", color = "white") +
  coord_polar("y", start = 0)+
  geom_text(aes(y = lab.ypos, label = Percentage), color = "white")+
  scale_fill_manual(values = mycols) +
  theme_void()

_________
#Tabla Low 5 por departamentos, provincia y desembarcadero

tabla_PA_desem_low5=data_PA%>%
  group_by(NOM_DD, NOM_PP, NOM_DESMB)%>%
  summarise(Numero_PA_DESMB = n())%>%
  arrange (Numero_PA_DESMB)%>%
  tail(n = 5)
kable(tabla_PA_desem_low5)

```
#e) En base a la variable GRUPO_RIESGO y utilizando el paquete stringr (2pt):
# a. Cree una nueva variable dicotómica que indique si la persona es ADULTO MAYOR.

```{r,eval=FALSE}

data$EDAD_dictómica=ifelse(data$EDAD>=60,"Adulto mayor", "No adulto mayor" )
view(data)


------------
# Tabla pescadores por grupos de edad
data_PA = data_PA %>% mutate(GEDAD = case_when(EDAD>=0 & EDAD <=18   ~ "Menores18", EDAD>18 & EDAD <=29   ~ "Jovenes",EDAD >29 & EDAD <=60   ~ "Adultos",EDAD > 60 ~ "Adultosmayores"))

tabla_GEDAD_PA=data_PA%>%
  group_by(GEDAD)%>%
  summarise(Numero_PA = n())%>%
  arrange (Numero_PA)
tabla_GEDAD_PA=na.omit(tabla_GEDAD_PA)
kable(tabla_GEDAD_PA)

```

```{r}

#Para calcular porcentajes puede utilizar el comando table


data_PA = data_PA %>% mutate(SEXO = case_when(S2_3>=1 & S2_3 <2   ~ "MASCULINO", S2_3>=2 ~ "FEMENINO"))

tabla_sexo2=data_PA%>%
  group_by(SEXO)%>%
  summarise(Numero_PA = n())%>%
  arrange (Numero_PA)
tabla_sexo2=na.omit(tabla_sexo2)
kable(tabla_sexo2)

tabla_sexo=prop.table(table(data_PA$SEXO))*100
kable(tabla_sexo)
tabla_sexo

```


```{r}
# Tabla nivel de educación
library(dplyr)

data_PA = data_PA %>% mutate(NEDUC = case_when(S2_12>=1 & S2_12 <2   ~ "Sin_Nivel", S2_12>=2 & S2_12 <3   ~ "Inicial",S2_12>=3 & S2_12 <4   ~ "Primaria",S2_12>=4 & S2_12 <5   ~ "Secundaria",S2_12>=5 & S2_12 <6   ~ "Instituto_incompleto",S2_12>=6 & S2_12 <7   ~ "Instituo_completo",S2_12>=7 & S2_12 <8   ~ "Universitaria_incompleta",S2_12>=8 & S2_12 <9   ~ "Universitaria_completa",S2_12>=9 ~ "Omiten"))


tabla_PA_educ=data_PA%>%
  group_by(NEDUC)%>%
  summarise(Numero_PA = n())%>%
  arrange (Numero_PA)
tabla_PA_educ=na.omit(tabla_PA_educ)
kable(tabla_PA_educ)

```


# 4. Cinco gráficos con ggplot2


```{r}
#install.packages("zoo")
#install.packages("extrafont")
#install.packages("ggthemes")
#library(ggthemes)
library(ggplot2)

ggplot(tabla_PA_depa, aes(x = NOM_DD , y= Numero_PA_depa)) + 
  geom_bar(stat = "identity") +
  geom_text(aes(label=Numero_PA_depa), position=position_dodge(width=0.9), vjust=-0.25) +
  theme_bw() +
  labs(title="Pescadores Artesanales por Departamento",x="Departamento",y="Pescadores_Artesanales",caption = "Fuente:CENPAR") +
  ggthemes::theme_economist() +
  theme(axis.text.x=element_text(angle=90, hjust=0))
```


```{r}
#install.packages("zoo")
#install.packages("extrafont")
#install.packages("ggthemes")
#library(ggthemes)

ggplot(tabla_PA_desem_top5, aes(x = NOM_DESMB, y=Numero_PA_DESMB )) + 
  geom_bar(stat = "identity") +
  geom_text(aes(label=Numero_PA_DESMB ), position=position_dodge(width=0.05), vjust=-0.25)+
  theme_bw() +
  labs(title="Pescadores_Artesanales_por_Desembarcadero",x="Desembarcaderos",y="Pescadores_Artesanales",caption = "Fuente:CENPAR")+
  ggthemes::theme_economist()+
  theme(axis.text.x=element_text(angle=90, hjust=0))
```


```{r, message=FALSE,warning = FALSE}

library(tidyverse) # usar el pipe 
library(dplyr)
library(scales)

data_PA = data_PA %>% mutate(GEDAD = case_when(EDAD>=0 & EDAD <=18   ~ "Menores18", EDAD>18 & EDAD <=29   ~ "Jovenes",EDAD >29 & EDAD <=60   ~ "Adultos",EDAD > 60 ~ "Adultosmayores"))
data_PA$GEDAD = as.ordered(data_PA$GEDAD)

data_PA %>%
  group_by(GEDAD,SEXO) %>%
  summarise(casos = n()) %>%
  group_by(GEDAD) %>% 
  mutate(label_pos= casos / sum(casos)) %>%
  mutate(perc = scales::percent(round(casos / sum(casos), 3))) %>% 
  ggplot(aes(x=GEDAD,y=casos,fill=SEXO)) + geom_bar(stat = "identity",position="fill") +
  coord_flip() + scale_y_continuous(labels = scales::percent)  +
  labs(title="Pescadores artesanales por grupos de edad y sexo", 
       y="Porcentaje de pescadores artesanales por sexo",x="Rangos de edad", 
       caption = "Fuentes de datos CENPAR") + theme_bw() + 
  scale_fill_manual(values = c("lightpink2", "lightskyblue2")) + 
  geom_text(aes(label = perc, y = label_pos), vjust = 0.3,size = 3, 
            position = position_stack(vjust = 0.5))
```

```{r, message=FALSE,warning = FALSE}

library(tidyverse) # usar el pipe 
library(dplyr)
library(scales)

data_PA %>%
  group_by(NOM_DD,SEXO) %>%
  summarise(casos = n()) %>%
  group_by(NOM_DD) %>% 
  mutate(label_pos= casos / sum(casos)) %>%
  mutate(perc = scales::percent(round(casos / sum(casos), 3))) %>% 
  ggplot(aes(x=NOM_DD,y=casos,fill=SEXO)) + geom_bar(stat = "identity",position="fill") +
  coord_flip() + scale_y_continuous(labels = scales::percent)  +
  labs(title="Pescadores artesanales por departamento y sexo", 
       y="Porcentaje de pescadores artesanales por sexo",x="Departamentos", 
       caption = "Fuentes de datos CENPAR") + theme_bw() + 
  scale_fill_manual(values = c("lightpink2", "lightskyblue2")) + 
  geom_text(aes(label = perc, y = label_pos), vjust = 0.3,size = 3, 
            position = position_stack(vjust = 0.5))
```

```{r}

data_PA%>% 
  group_by(SEXO) %>% 
  summarise(conteo = n())%>% 
  mutate(prop = conteo / sum(conteo)*100)%>%
  mutate(ypos=cumsum(prop)-0.5*prop)%>%
  ggplot() +aes(x = " ", y = prop, fill = SEXO) +
  geom_bar(stat = "identity",width = 1,color="white")+coord_polar("y", start=0)+
  labs(title = "Porcentaje de pescadores hombres y mujeres")+
  theme_void() +theme(legend.position = "bottom")+geom_text(aes(y = ypos, label = SEXO), color = "white", size=6)+
  scale_fill_brewer(palette="Dark2")
```

```{r}

data_PA%>% 
  group_by(NOM_DD, SEXO) %>% 
  summarise(conteo = n())%>% 
  mutate(prop = conteo / sum(conteo)*100)%>%
  mutate(ypos=cumsum(prop)-0.5*prop)%>%
  
  ggplot() +aes(x = " ", y = prop, fill = SEXO) +
  geom_bar(stat = "identity",width = 1,color="white")+coord_polar("y", start=0)+
  labs(title = "Porcentaje de pescadores por departamento y sexo ")+
  theme_void() +theme(legend.position = "bottom")+geom_text(aes(y = ypos, label = SEXO), color = "white", size=1)+
  scale_fill_brewer(palette="Dark2")+facet_wrap(~NOM_DD, ncol=9, dir ="v")+labs(y="",x="")
```

```{r}
#install.packages("Zoo")
#install.packages("extrafont")
#install.packages("ggthemes-master.zip", repos = NULL, type="source")
#library(ggthemes)

ggplot(data=data_PA,aes(x= NEDUC, fill=SEXO)) +
geom_bar(data=subset(data_PA,SEXO=="FEMENINO")) +
geom_bar(data=subset(data_PA,SEXO=="MASCULINO"),aes(y=..count..*(-1))) +
labs(title="Nivel_educativo_pescador_artesanal_por_sexo",x="Nivel educativo",y="Cantidad por sexo",caption = "Fuente:CENPAR")+
scale_y_continuous(breaks=seq(-100000,100000,20000),labels=abs(seq(-100000,100000,20000)))+
  coord_flip()

```
